臺灣桃園地方法院刑事裁定　　　　　 　　96年度聲判字第7號
聲　請　人
即　告訴人　乙○○
代　理　人　陳鼎正律師
被　　　告　甲○○
上列聲請人因告訴被告業務過失致人於死案件，不服臺灣高等法
院檢察署檢察長於民國95年12月29日以95年度上聲議字第5653號
處分書駁回再議（原不起訴處分案號：臺灣桃園地方法院檢察署
95年度偵字第21226號），聲請交付審判，本院裁定如下：
    主  文
聲請駁回。
    理  由
一、按告訴人接受不起訴處分書後，得於7 日內以書狀敘述不服
    之理由，經原檢察官向直接上級法院檢察署檢察長或檢察總
    長聲請再議；上級法院檢察署檢察長或檢察總長認再議為無
    理由者，應駁回之；告訴人不服上級法院檢察署檢察長或檢
    察總長認再議為無理由而駁回之處分者，得於接受處分書後
    10日內委任律師提出理由狀，向該管第一審法院聲請交付審
    判；法院認交付審判之聲請不合法或無理由者，應駁回之，
    刑事訴訟法第256條第1項前段、第258條前段、第258條之 1
    第1項、第258條之3第2項前段定有明文。
二、本件聲請人即告訴人乙○○以被告甲○○涉有刑法第276 條
    第2 項業務過失致人於死罪嫌為由提出告訴，經臺灣桃園地
    方法院檢察署檢察官於民國95年11月20日以95年度偵字第21
    226 號為不起訴處分，嗣聲請人不服聲請再議，經臺灣高等
    法院檢察署檢察長於95年12月29日以95年度上聲議字第5653
    號處分書駁再議之聲請，茲聲請人於96年1 月16日收受前開
    處分書，於同年月25日委任律師向本院聲請交付審判等情，
    業據本院調閱上揭卷宗核閱無誤，復有刑事聲請交付審判狀
    暨刑事委任狀各1 份在卷可稽，是聲請人本件聲請交付審判
    ，合於首揭法條規定，先予敘明。
三、聲請人聲請交付審判意旨略以：被告於交付手術同意書時未
    就本件手術之風險為詳實告知，且依卷附手術同意書之告知
    內容亦未詳載，原前開處分書僅此遽認被告已盡說明義務乙
    節，顯有認定事實不依證據之重大違背法令情事。又被害人
    高美華前於93年10月13日門診就醫時，其肝病尚屬輕微，無
    立即開刀之必要，果被告已善盡說明告知義務，俾使聲請人
    明瞭風險情形，被害人亦不致枉送性命。再前開處分書復謂
    被害人轉送恢復室時生命徵向穩定，引流管亦無出血現象，
    惟何被害人於其後引流管流出不凝固之血液，而無法控制出
    血情況，未就此與被告處置不當否為因果關係之認定，實與
    經驗及論理法則有悖。復被告既知被害人凝血功能不佳，倘
    稍盡注意義務，應可避免被害人嗣後因失血達6,700 cc而死
    亡之情；然被害人於93年10月15日中午12時14分膽囊切除手
    術結束時，失血量1,250cc而狀況穩定，惟迄至當日下午1時
    35分，情況惡化再次進入手術室，該時失血量已達6,700 cc
    ，於此1 小時間失血量如此之巨，亦未備妥預防術後大量失
    血之措施，豈謂該次手術無失當之處。另被害人血液有Anti
    -E抗體反應，應先通知血庫備血，而非僅有開刀備血，而無
    術後備血之動作，且依輸血紀錄所載，迄至當日下午1 時20
    分始再度開始輸血，究否因準備不及而未能及時備血，亦有
    可疑。況被告於病歷紀錄記載手術後容易出血，何以未為妥
    適準備，如輸血等，且於電腦紀錄外另有手寫補充資料，是
    否為事後補記，亦非無疑。綜上，臺灣桃園地方法院檢察署
    檢察官不起訴處分書，及臺灣高等法院檢察署檢察長駁回再
    議之處分書自屬違誤，爰聲請法院為交付審判。
四、按刑事訴訟法第258條第3項規定法院審查聲請交付審判案件
    時「得為必要之調查」，其調查證據之範圍，應以偵查中曾
    顯現之證據為限；不得就告訴人新提出之證據再為調查，亦
    不得蒐集偵查卷以外之證據，再則法院就聲請交付審判案件
    之審查，應以告訴人所指摘不利被告之事證未經檢察機關詳
    為調查斟酌，或不起訴處分書所載理由違背經驗法則、論理
    法則及證據法則為限，且法院裁定交付審判，即如同檢察官
    提起公訴，是法院裁定交付審判之前提，尚必須偵查卷內所
    存證據已符合同法第251條第1項規定「足認被告有犯罪嫌疑
    」，亦即該案件必須已經跨越起訴門檻，否則，縱或法院對
    於檢察官所認定之基礎事實有不同判斷，但如該案件仍須另
    行蒐證、偵查始能判斷應否交付審判者，法院仍應依同法第
    258條之3第2項前段規定，以聲請無理由裁定駁回。
五、經查：
  (一)本案前經法務部法醫研究所對於被害人之死因看法為鑑定，
    其鑑定結果認：被害人係膽結石併急性膽囊炎進行膽囊切除
    手術，不幸同時也有肝硬化併易出血傾向，而在手術區大量
    出血，造成出血性休克而多重器官衰竭致死等情，有該所（
    93）醫鑑字第1622號鑑定書1 份在卷可稽。另者，檢察官復
    將本案事證送請醫事審議委員會鑑定，其鑑定結果亦認：根
    據長庚紀念醫院林口分院所提供93年10月15日麻醉紀錄，被
    害人手術由8時15分至11時45分共耗時3時30分，其拔管至麻
    醉恢復室之血壓、心跳亦穩定；另根據同日之恢復紀錄，12
    時15分病情穩定，自12時35分開始有血壓下降及腹脹現象，
    其中有高銘章、蘇翰香、林志中醫師及被告等多次檢視，並
    非無人知悉；綜合上述，被告術前會診相關科，血液科、肝
    膽腸胃科、麻醉科評估，並評估為ASA ClassIII風險；第2次
    手術中亦採取多種止血方法，包括縫合及紗布加壓止血，術
    後發生持續再出血及多重器官衰竭，應屬肝硬化末期手術，
    常見可預期之併發症，就此手術而言，尚未發現被告有醫療
    業務疏失等情，此亦有該委員會第0000000號鑑定書1份附卷
    足憑。復且，被害人第2 次進入手術房之時間為93年10月15
    日下午1時35分，結束時間為同日下午3時46分，期間歷2 小
    時餘，此有手術紀錄單1紙在卷可佐，核與聲請人所指於1小
    時內失血達6,700 cc情形有間，復依卷內所存證據，無法判
    斷被害人病程紀錄之電腦紀錄及手寫資料究否為漏載之補充
    或因他者所為，即難僅此謂被告確有疏未為妥適照顧情事為
    真。是以，兼衡上情及卷內各該紀錄，尚難謂被告有聲請人
    所指訴之過失情事存在。
  (二)又被告前於警詢時供稱：因被害人原有肝硬化末期合併膽囊
    炎等疾病，有高度危險性，經與被害人及聲請人詳細討論各
    種治療方法及風險後，因聲請人要求儘早進行膽囊切除手術
    ，並由聲請人簽署手術同意書等語；復於偵查中陳稱：伊與
    被害人及聲請人研商至少半小時，並告知評估意見為建議最
    佳之抉擇，嗣被害人及聲請人於討論完後半小時決定進行手
    術等語，皆堅詞否認於簽署手術同意書前，有未向被害人及
    聲請人說明手術原因及可能發生之併發症危險之情事，則被
    告所述是否屬實，抑或有其他事實足徵被告確有未詳實告知
    手術風險之情形，自應審酌有關事證以資判斷。再者，觀諸
    該膽道系手術同意書，其正面就醫師及病人之聲明部分，分
    別記載簽署時間為93年10月13日上午9時30分，及同日下午2
    時整，則歷醫師聲明至病人聲明簽署時間，計4 小時30分，
    期間尚非短暫而無考量、徵詢主治醫師之時間，是否被告確
    有聲請人所指未詳實告知手術風險，要難逕認屬實。另者，
    質以該膽道系手術同意書，其反面載有手術之說明，並於「
    二、(二)」部分記載：術後出血，少部分病患可能必須再次進
    行手術才能控制等語，已臻載明術後出血之風險存在；互核
    被害人前於92年間因嚴重經痛不調罹患子宮腺肌症，而為全
    子宮切除手術，嗣術後有肝腎功能失常及易出血傾向，但以
    輸血等措施後情況已無礙而得出院等情，此有被害人病歷資
    料附卷足按；準此，被害人既有術後易出血傾向之手術經驗
    ，則於本案膽囊切除手術前，被告與被害人及聲請人有為相
    關討論，應與常情無違，足以認定。是以，被告堅詞否認有
    未詳實告知本案手術風險之情事存在，復核前開事證亦難謂
    被告所述有不實之情形，則聲請人執以該膽道系手術同意書
    係屬不實及被害人當時病情尚非嚴重乙節，究乏相關證據可
    佐，難以採信。
  (三)另被害人血液有Anti-E抗體反應，可導致即時性血管外溶血
    之輸血反應及新生兒黃疸病患有抗體，備血需較長時間，如
    用血超過醫矚備血量，應於2 小時前通知血庫等情，固據聲
    請人提出長庚紀念醫院93年10月17日臨床病理檢驗報告單—
    血庫組1 紙為證。惟者，被告於93年10月14日有開刀備血，
    此有備血單1 紙在卷可參，其已有相當之醫矚備血量，是否
    確不足於一般、通常手術中及術後使用，而非突發事故所致
    ，依卷內現有證據資料尚難以為判斷，亦難單以被告嗣後再
    次備血乙節，反認其當時之醫矚備血量確有不足，而有備血
    不足之疏失。基上，被告之醫矚備血量是否充足以備供肝硬
    化末期手術常見可預期之術後發生持續再出血及多重器官衰
    竭之併發症使用，依偵查中曾顯現之證據資料尚有未明，且
    此項非屬偵查中曾顯現之證據，即不得另為證據之蒐集，自
    難遽此謂被告於本案手術確有過失之行為。
  (四)基上，臺灣桃園地方法院檢察署檢察官依其所調查之證據及
    法務部法醫研究所、醫事審議委員會之鑑定結果，咸認被告
    就被害人之死亡結果並無何疏失，復參酌聲請人之指訴及卷
    內相關事證，認被告犯罪嫌疑不足而為不起訴處分，其認事
    用法俱無違經驗法則、論理法則及證據法則，所為不起訴之
    處分，依所存卷內事證，難認有裁量濫用之情形。復且，臺
    灣高等法院檢察署檢察長依聲請人指陳之再議事由，綜合判
    斷而為駁回再議之處分，亦核無可議之處，要難認被告所為
    已足認有因業務過失致人於死之犯罪嫌疑，而經跨越起訴門
    檻，應為交付審判之裁定。
六、綜上所述，聲請人執以前詞認偵查中所存證據已足認被告涉
    有刑法第276條第2項之業務過失致人於死之罪嫌，原臺灣桃
    園地方法院檢察署檢察官所為之不起訴處分，及臺灣高等法
    院檢察署檢察長所為駁回再議聲請之處分，均有重大違誤之
    不當，聲請法院交付審判，為無理由，應予駁回。
七、依刑事訴訟法第258條之3第2項前段，裁定如主文。
中　　華　　民　　國　　96　　年　　12　　月　　31　　日
                  刑事第六庭  審判長法　官  黃梅淑
                                    法  官  宣玉華
                                    法  官  黃翊哲
以上正本證明與原本無異。
本裁定不得抗告。
                                    書記官  劉霜潔
中　　華　　民　　國　　96　　年　　12　　月　　31　　日
